【裁判字號】    99,上易,30
【裁判日期】    990331
【裁判案由】    詐欺
【裁判全文】
臺灣高等法院臺中分院刑事判決          99年度上易字第30號
上  訴  人
即  被  告  乙○○
選任辯護人  王素玲律師
上列上訴人因詐欺案件，不服臺灣臺中地方法院98年度易字第
451號中華民國98年11月18日第一審判決（起訴案號：臺灣臺中
地方法院檢察署98年度偵字第391號），提起上訴，本院判決如
下：
    主    文
原判決撤銷。
乙○○連續犯詐欺取財罪，處有期徒刑壹年陸月，減為有期徒刑
玖月；緩刑伍年。
    犯罪事實
一、乙○○與丙○○、辛○○、戊○○、己○○、庚○○均係在
    台中市○○區○○路680號長鋒建設公司從事法拍屋代墊款
    業務之員工，乙○○因投資失利財務困窘，竟基於意圖為自
    己不法所有之概括犯意，自民國90年初起至92年12月18日止
    ，在上開公司內，先後以13件虛偽之法拍屋代墊款案件為由
    ，連續向丙○○、辛○○、戊○○、己○○、庚○○及陳廖
    彩雲、張瓊月等7人，佯稱：因投資法拍屋業務需出資為客
    戶代墊款項云云，致丙○○、辛○○、戊○○、己○○、庚○○及陳廖彩雲、張瓊月等7人誤信為真而陷於錯誤，先後
    分別交付金額予乙○○，計丙○○、辛○○、戊○○、己○○、庚○○、陳廖彩雲、張瓊月各交付新台幣（下同）274
    萬1407元、382萬6531元、280萬元、443萬5530元、631萬
    5174 元、150萬元、150萬元，合計為5011萬8642元。嗣於
    92年年底，丙○○等人發覺有異，向乙○○查詢後始悉上情
    ，方知受騙。
二、案經丙○○、辛○○、戊○○、己○○、庚○○等人訴由
    臺灣臺中地方法院檢察署檢察官偵查起訴。
    理    由
一、按被告以外之人於審判外之陳述，雖不符刑事訴訟法第159
    條之1至第159條之4之規定，而經當事人於審判程序同意作
    為證據，法院審酌該言詞陳述或書面陳述作成時之情況，認
    為適當者，亦得為證據。當事人、代理人或辯護人於法院調
    查證據時，知有第159條第1項不得為證據之情形，而未於言
    詞辯論終結前聲明異議者，視為有前項之同意，刑事訴訟法
    第159條之5定有明文。本案全部卷證所涵括之供述證據及非
    供述證據，公訴人及被告及其辯護人均不爭執其證據能力，
    本院復衡以該等供述證據作成時之情況，應為適當，是可認
    後述所引用證據之證據能力均無疑義，合先敘明。
二、上揭犯罪事實，業據上訴人即被告（下稱被告）乙○○於原
    審及本院審理中坦承不諱，核與證人即告訴人丙○○、辛○○、戊○○、己○○於偵查時證述及告訴代理人丁○○於本
    院準備、審理中指訴情節相符，並有本票5紙、協議書影本1
    紙、告訴人丙○○、辛○○、戊○○、己○○、庚○○提出
    之建物謄本暨歷次索引及買賣房屋紀錄單15份、及告訴代理
    人於本院提出之損害賠償案件補充說明乙紙（本院卷第43頁
    ）等件可稽，事證明確，被告乙○○自白堪認與事實相符，
    其犯行洵堪認定。又檢察官起訴書論載被害人丙○○、辛○○、戊○○、己○○、庚○○，各交付之金額為「959萬105
    0元、678萬9900元、283萬7600元、522萬5950元及4849萬42
    40元」乙節，查上揭金額係含括被害人投資應得之利潤而為
    計算，並非其等實際交付金額，此情業據告訴代理人丁○○
    於本院審理中陳明，並為被告供認屬實，是起訴書此部分所
    載金額應屬有誤，附此敘明。
三、新舊法之比較：按行為後法律有變更者，適用行為時之法律
    。但行為後之法律有利於行為人者，適用最有利於行為人之
    法律，刑法第2條第1項定有明文，茲因本案論罪科刑所適用
    刑法業於94年2月2日修正公布，並自95年7月1日起施行，法
    律有下列變更，爰比較新舊法如下：
(一)連續犯部分，按修正實施之刑法已刪除第56條連續犯之規定
    ，此刪除雖非犯罪構成要件之變更，但顯已影響行為人刑罰
    之法律效果，自屬法律有變更，比較新、舊法結果，應適用
    較有利於被告之行為時法律即舊法論以連續犯。
(二)關於法定刑罰金刑部分，修正後刑法第33條第5款規定「罰
    金：新臺幣1千元以上，以百元計算之」，與修正前刑法第
    33條第5款規定「罰金：1元以上」不同。比較新舊法結果，
    以舊法較有利於被告，故依刑法第2條第1項前段規定，本案
    關於法定刑罰金部分，自應適用行為時之法律即修正前刑法
    第33條第5款規定決定其罰金部分之法定刑。
四、核被告乙○○所為，係犯刑法第339條第1項之詐欺取財罪。
    其先後多次詐欺取財犯行，時間緊接，觸犯構成要件相同之
    罪名，顯係基於概括犯意反覆為之，為連續犯，應依修正前
    刑法第56條之規定論以連續犯並加重其刑。又檢察官雖未就
    被害人陳廖彩雲、張瓊月部分起訴，惟本件被告案發前於92
    年12月18日簽立予告訴人等人之協議書中即已載明本案之被
    害人為「陳廖彩雲、丙○○、辛○○、戊○○、己○○、庚○○、張瓊月等7人」（參他字4504號卷第123、124頁），
    該2人部分並據告訴代理人於本院審理中陳明，且為被告坦
    認屬實，此部分因與起訴經認有罪部分有刑法修正前連續犯
    之裁判上一罪關係，依審判不可分原則，本院自應併予審判
    ，併為敘明。原審以被告犯行事證明確而論罪科刑，固非無
    見，惟查被告乙○○本案詐欺之被害人有丙○○、辛○○、
    戊○○、己○○、庚○○、陳廖彩雲、張瓊月等7人，實際
    各交付金額為274萬1407元、382萬6531元、280萬元、443萬
    5530元、631萬5174元、150萬元、150萬元，合計為5011 萬
    8642元。原審則認被害人為丙○○、辛○○、戊○○、己○○、庚○○等5人，各交付金額為959萬1050元、678萬9900
    元、283萬7600元、522萬5950元及4849萬4240元，總計為72
    93萬8740元，所認被害人之人數及實際詐得金額均非正確，
    被告執此上訴指摘原判決不當，非無理由，原判決既有上揭
    可議而無可維持，應由本院將原判決撤銷改判。爰審酌被告
    素行良好，犯後坦承犯行，且與告訴人丙○○、辛○○於原
    審審理時即已達成和解、與告訴人陳廖彩雲、庚○○、張瓊
    月、己○○、戊○○於本院審理時亦均達成和解給付款項，
    有臺灣臺中地方法院98年度中調字第705、706號、99年度司
    中調字第462號調解程序筆錄、付款匯款單在卷可稽（本院
    卷第57-65頁），又本案被告與告訴人等前具相當之信賴基
    礎，被告犯後亦移轉彰化縣溪湖鎮4筆土地予告訴人指定人
    名下供賠償，此有相關土地所有權狀在卷，依告訴代理人所
    陳報其依公告現值計，仍有1135餘萬元，依被告辯護人陳報
    之相鄰土地買賣資料，亦可認該土地市值應高於前開公告現
    值，是被告犯後亦有相當賠償被害人損害，惟本案被告所詐
    欺金額甚鉅等一切情狀，量處有期徒刑一年六月。又被告本
    案犯罪時間係於96年4月24日以前，其宣告刑既未逾1年6月
    ，核符中華民國96年度罪犯減刑條例之減刑規定，爰減刑2
    分之1為有期徒刑九月。末查被告前未曾受任何有期徒刑以
    上刑之宣告，有臺灣高等法院被告前案紀錄表可憑，其犯後
    坦承犯行復與告訴人等人均已達成和解，告訴代理人亦到庭
    為被告請求宣告緩刑等情在卷（參本院卷第39、70頁），被
    告經此偵審程序之教訓，當知惕勉而無虞再犯，本院綜核各
    情認上開有期徒刑之宣告，已足策其自新，所宣告之刑，以
    暫不執行為適當，併審酌被告與告訴人調解筆錄中分期償還
    期限等情，依法諭知緩刑五年，用啟向上。
據上論結，應依刑事訴訟法第369條第1項前段、第364條、第299
條第1項前段，刑法第2條第1項前段、修正前刑法第56條、刑法
第339條第1項、第74條第1項第1款、刑法施行法第1條之1，中華
民國96年度罪犯減刑條例第2條第1項第3款、第7條，判決如主文
。
本案經檢察官甲○○到庭執行職務。
中    華    民    國    99    年    3     月    31    日
            刑事第一庭    審判長法  官  陳  紀  綱
                                法  官  姚  勳  昌
                                法  官  林  欽  章
以上正本證明與原本無異。
不得上訴。
                                書記官  卓  佳  儀
中    華    民    國    99    年    3     月    31    日
附錄論罪科刑法條
刑法第339條第1項：
意圖為自己或第三人不法之所有，以詐術使人將本人或第三人之
物交付者，處5年以下有期徒刑、拘役或科或併科1千元以下罰金

司法院資訊處製作；財團法人民間司法改革基金會備份。
